【裁判字號】    98,事聲,10
【裁判日期】    980813
【裁判案由】    消債聲明異議
【裁判全文】
臺灣高雄地方法院民事裁定              98年度事聲字第10號
聲  請  人  國泰世華商業銀行股份有限公司
法定代理人  甲○○
訴訟代理人  乙○○
相  對  人  丙○○
上列異議人與債務人丙○○間消費者債務清理事件，異議人對於
民國98年5 月27日本院97年度司執消債更字第10號所為更生方案
認可之裁定提出異議，本裁定如下：
    主  文
原裁定廢棄。
    理  由
一、本件異議要旨略以：原裁定所認可之更生方案，除認可債務
    人可主張每月之最低必要生活費用新臺幣（下同）9,829 元
    外，另准許債務人所主張每月4,000 元之租金部分，惟因最
    低生活必要費用已包括房租、食與衣、醫療、交通通訊及娛
    樂教育等細項，亦即上開9,829 元之最低生活費，實已包含
    房屋租金之支出，因此，原裁定以債務人之每月薪資24,700
    元，於扣除9,829 元之最低生活費用後，又扣除債務人之每
    月房租支出4,000 元，再以其餘額計算債務人每月應還款之
    金額，實有重複扣除之虞，應非合理，爰依法提出異議等語
    。
二、按消費者債務清理條例之制定，乃為使負債務之消費者得依
    本條例所定程序清理其債務，以調整其與債權人及其他利害
    關係人之權利義務關係，保障債權人之公平受償，謀求消費
    者經濟生活之更生，進而健全社會經濟之發展，消費者債務
    清理條例第一條訂有明文。另按債權人會議可決之更生方案
    對不同意或未出席之債權人不公允者，法院應不認可更生方
    案，消費者債務清理條例第63條第1 項第1 款亦有明文。次
    按，消費者債務清理條例之制定，既係為使負債務之消費者
    得依本條例所定程序清理其債務，保障債權人之公平受償，
    以謀求消費者經濟生活之更生，故除有消費者債務清理條例
    第63條第1 項或第64條第2 項所列所定之情形外，法院於認
    可更生方案時，尚非不得斟酌債務人之資力狀況，依照債務
    人所提更生方案之還款成數，債務人所提之更生方案是否有
    浪費之情事，及債務人實際生活上若有特殊困難時，應否加
    以考慮等情狀，而裁量認可更生方案，合先敘明。
三、經查：
  (一)異議人主張債務人之最低生活費支出實已包含房租支出等語
    。查內政部公告之97年度臺灣省每人每月9,829 元之最低生
    活費標準係由中央、直轄市主管機關參照中央主計機關所公
    布當地區最近一年平均每人消費支出60% 定之，依其基準之
    家庭收支調查報告調查表格式所示有關經常性支出之調查項
    目，其原即包括利息支出、稅捐、社會保險、食品、衣著、
    房租及水費、電費、醫療保健、交通、娛樂、教育等而已涵
    蓋以戶為單位之家庭生活的所有需求，本院以此為標準時，
    除特殊情形外，自得不再考量其聲請列舉之項目支出。是關
    於債務人每月必要費用部分，因消費者債務清理條例之立法
    目的，係為使不幸陷入經濟困境之人得以清理債務、重建生
    活，並在清理過程中能保有符合人性尊嚴之最低基本生活，
    而非維持債務人過去慣常之寬逸生活，即並非由債務人任意
    主張其基本生活費用之數額，否則將造成揮霍無度以致清償
    能力降低，反而易使更生程序無從進行，因此本院認應以債
    務人所居住之高雄縣，臺灣省97年度最低生活費每人9,829
    元計算其每月個人生活費用，債務人既未釋明有何特殊情事
    須另行支出房屋租金，自不得於每月必要支出生活費用外，
    另臚列每月支出之房屋租金4,000 元。
  (二)又本院准予債務人開始更生程序後，債務人於97年8 月22日
    至98年5 月21日前後分別提出5 次更生方案，皆表明每月須
    支出房屋租金8,000 元，惟因債務人准予更生後並未提出租
    賃契約書，而依其聲請更生時所提出租賃契約書上並無承租
    房屋位址記載，僅記載每月租金8,000 元，及載明「續約96
    .1 1.10 ～97.11.10」等字句（見消債更卷第15頁），是否
    確有此筆租金支出，仍有查明之必要，本院執行處乃通知債
    務人於98年5 月21日到院提出租約及98年繳納租金證明。債
    務人竟於是日到院時陳稱原租約已到期，已另行租屋，每月
    租金4,000 元，並補正提出新房屋契約租賃書。惟觀諸債務
    人之新租屋地點竟為高雄市○○鄉○○村○○路45之29號，
    此即債務人於93年間遷入之戶籍地（見消債更卷第33頁），
    且由債務人聲請更生之書狀、與銀行公會達成協商之協議書
    及其入院手術同意書所載住所地址均係上開戶籍地高雄市○
    ○鄉○○村○○路45之29號（見消債更卷第1 頁、第53 頁
    、第81頁、第33頁），足見債務人應本即住於戶籍地，而無
    原住於他租屋地，因原租約到期乃自他租屋地遷居改住於現
    租屋之戶籍地之情，而債務人就此租屋住居之事實既顯所隱
    飾，則債務人主張有房屋租金支出一節，自難認確屬真實。
    退步言之，縱使債務人確有承租房屋，然其可主張之合理費
    用，亦僅能在每月9,829 元最低生活費用範圍內，已如前述
    ，故原裁定所認可之更生方案，將房租支出重覆列舉扣除，
    似有重為審酌之必要，是以，異議人此部份主張應有理由。
四、綜上，本院民事執行處所認可之更生方案，仍屬未當，則聲
    明異議人請求廢棄原裁定，應認為有理由，爰依民事訴訟法
    第240 條之4 第3 項裁定如主文所示，應由本院民事執行處
    依法繼續審究辦理。
中    華    民    國    98    年    8     月    13    日
                  民事第四庭  法      官  楊淑珍
上為正本係照原本作成
如不服本裁定，應於裁定送達後10日內，以書狀向本院提出抗告
，並繳納抗告費新臺幣1千元。
中    華    民    國    98    年    8     月    13    日
                                書  記  官  吳良美


司法院資訊處製作；財團法人民間司法改革基金會備份。
